臺灣新北地方法院板橋簡易庭簡易民事判決
　　　　　　　　　　　　　　　　　 110年度板建簡字第48號

原　　　告　葉月雲　

訴訟代理人　黃國良　
被　　　告　謝美珠　

被　　　告　施玉琴　

上列當事人間請求修復漏水等事件，於民國110年11月3日言詞辯
論終結，本院判決如下：
    主  文
原告之訴及假執行之聲請均駁回。
訴訟費用由原告負擔。
    事  實  及  理  由
一、按訴狀送達後，原告不得將原訴變更或追加他訴，但擴張或
    縮減應受判決事項之聲明者，不在此限，民事訴訟法第255
    條第1項第3款定有明文。本件原告起訴聲明請求：(一)容認
    原告進入門牌號碼新北市○○區○○路000巷0弄00號11樓房
    屋（下稱系爭建物11樓）內，就損壞部份進行修繕至不再向
    下一樓層（下稱系爭建物10樓）漏水之狀態施行修復行為；
    或自行修繕系爭建物11樓之(須修復部份）自來水給水管使
    其(應修復程度）至不再向系爭建物10樓漏水之狀態；(二)
    被告應給付原告新臺幣（下同）5,000元及自起訴狀繕本送
    達之翌日起至清償日止，按年息百分之5計算之利息；(三)
    被告應給付原告35,840元及自起訴狀繕本送達之翌日起至清
    償日止，按年息百分之5計算之利息。又於民國110年8月18
    日以民事準備書狀變更訴之聲明(二)為：被告應給付原告
    7,000元及自起訴狀繕本送達之翌日起至清償日止，按年息
    百分之5計算之利息。嗣於民國110年11月3日言詞辯論期日
    原告當庭捨棄訴之聲明(一)，核屬縮減應受判決事項之聲明
    ，揆諸首揭規定，應予准許。
二、原告主張：
（一）上列原告座落系爭建物10樓之梁上天花板與被告系爭建物
      11樓地址之地板為本大樓專有部分共同壁，壁內含冷、熱
      給水管及排水管，該管線供流至11樓使用，合先敘明。
（二）於110年4月初起，原告始發現本戶10樓屋梁漏水情事，協
      請本社區呂峻鉉總幹事及張廷居工委檢視原因，惟當日漏
      水尚不明顯，工委不敢輕易判定。俟一星期後漏水情形愈
      發嚴重時，原告於4月25日委請民間抓漏水專家到場目測
      ，渠依經驗及常理判斷為11樓熱水給水管年久破裂所致。
      為求漏水判定具有公信力，本戶先行實施自我檢測，於同
      年4月27日15時45分關閉本戶水閥總開關，歷經停水24小
      時以上，於翌日16時30分自我檢測完畢後，漏水情況如舊
      ，應可判斷漏水水源來自11樓給水管線。同年5月3日18時
      ，呂總幹事委由張廷居工委協請專業水電工，以探測儀至
      系爭建物11樓進行檢測，檢測結果為11樓給、熱水管漏水
      ，故約定由松鎔工程有限公司估價後再通知屋主進行維修
      事宜。5月3日檢測當日，本戶漏水情形已相當嚴重，造成
      梁柱牆壁毀損、地板浸水發黑，本戶必須以水桶約18只接
      其滴水，以抹布10餘條鋪墊牆壁下緣吸水，方能暫且保護
      自身財產安全。經漏水鑑定及估價後，已協請呂峻鉉總幹
      事，將上情於5月11日轉達被告等人知悉，並送達修繕工
      程報價單供參。依公寓大廈管理條例規定第6條第2款規定
      ：「他住戶因維護、修繕專有部分、約定專用部分或設置
      營線，必須進入或使用其專有部分或約定專用部分時，不
      得拒絕。」後經原告多日以來，與賴主委、呂總幹事、被
      告施玉琴協調，各方均同意立即施工修復，工期2天，已
      訂於5月21、5月24日。惟11樓現階段租屋人被告謝美珠，
      以防疫為由，不同意現在施工。但其不能允諾確切施工日
      期、及不配合關閉水閥總開關之行為，已嚴重侵害到原告
      保護財產之權利。本戶事後之褽潢修繕，端須在11樓管線
      修復至不漏水狀態下，風乾二個星期以上，方能施作；倘
      再如此拖延，必曠日廢時，修復指日無待。被告謝美珠藉
      故延宕修繕日期，造成本戶漏水嚴重，無法安心休息，本
      戶為期早日修復以期減少財產損失，卻必須忍受其緩慢冷
      漠處理之態度。其使本戶不能儘早將系爭建物10樓受損回
      復原狀，且於知情後藉故不作為，已經明顯有故意毀損他
      人財產之行為，並影響本戶居住安寧之人格法益。爰依民
      法第184條前段、第213條第1項、第2項、公寓大廈管理條
      第12條但書、民法第195條第1項提起本件訴訟，並聲明：
      (一)被告應給付原告修復費用7,000元及自起訴狀繕本送
      達之翌日起至清償日止，按年息百分之5計算之利息；(二
      )被告應給付原告精神慰撫金35,840元及自起訴狀繕本送
      達之翌日起至清償日止，按年息百分之5計算之利息。
（三）對被告抗辯之陳述
   1、當初確實有這樣的口頭協議，但因為被告施玉琴沒有馬上
      關閉總開關並立即處理，所以原告認為被告施玉琴還是要
      負擔這筆費用。
   2、110年5月6日就通知對方，拖到疫情三期，若被告謝美珠
      生病可以去其他旅館或療養院休養，原告系爭房屋漏水很
      嚴重，都不能體諒原告漏水的辛苦。
三、被告謝美珠請求駁回原告之訴，訴訟費用由原告負擔。
四、被告施玉琴則以：
（一）本件漏水原因是共同管線造成的，當初兩造有協調說修繕
      費用原告出三成，被告施玉琴出七成，原告十樓回復原狀
      的費用自行負責。漏水修繕費用被告施玉琴付了七成總共
      3萬多元，已經給水電師傅了。當初原告就已經承諾說十
      樓的修繕費用他自己要吸收，所以他不應該再來跟被告施
      玉琴要這七千多元。
（二）本件被告施玉琴受通知是110年5月初，本來被告施玉琴就
      要處理，但後來疫情爆發，且被告謝美珠有肺腺癌二期的
      疾病，剛開刀完，需要休養，所以無法立即處理，並非真
      的故意拖延不處理。我們從知道到處理，只花了十幾天。
（三）被告施玉琴因為本件造成我耳鳴、看精神科等症狀。被告
      施玉琴很積極，但因為工班的關係才拖延等語置辯，並請
      求駁回原告之訴，訴訟費用由原告負擔。
五、原告主張其為系爭建物10樓房屋之所有權人，被告為系爭建
    物11樓房屋之所有權人，而原告於110年4月初起發現系爭建
    物10樓屋梁漏水，致梁柱牆壁毀損、地板浸水發黑等現象，
    而原告所述滲漏水之上方正係被告所有之系爭建物11樓等情
    ，業據其提出修復款項收據、房屋修復工程估價單、新北市
    立聯合醫院三重院區精神科診斷書影本2份、對造二人間以
    Line軟體與對話內容、光碟資料等件為證，惟為被告所否認
    ，並以前詞置辯。是本件應審究之爭點厥為：原告之請求是
    否有理由？
（一）修復費用7,000元部分：
      稱和解者，謂當事人約定，互相讓步，以終止爭執或防止
      爭執發生之契約；和解有使當事人所拋棄之權利消滅及使
      當事人取得和解契約所訂明權利之效力（見民法第736、
      737條規定）。原告雖主張系爭建物10樓房屋有漏水情狀
      ，以及原告原有房屋因此受損亦應修復，應由被告負擔修
      繕責任。然而，依被告抗辯內容，兩造約定修繕費用原告
      出三成，被告施玉琴出七成，且為原告不爭執。原告雖稱
      被告施玉琴沒有馬上關閉總開關並立即處理，所以原告認
      為被告施玉琴還是要負擔這筆費用云云，惟查此並非和解
      契約之停止條件，原告自應受和解契約拘束，不得再向被
      告請求修復費用7,000元。因此，原告請求被告給付修復
      費用7,000元，為無理由。
（二）精神慰撫金35,840元部分：
      次按不法侵害他人之身體、健康、名譽、自由、信用、隱
      私、貞操，或不法侵害其他人格法益而情節重大者，被害
      人雖非財產上之損害，亦得請求賠償相當之金額，民法第
      195條第1項前段定有明文。而於他人居住區域發出超越一
      般人社會生活所能容忍之噪音，應屬不法侵害他人居住安
      寧之人格利益，如其情節重大，被害人非不得依民法第
      195條第1項規定請求賠償相當之金額（最高法院92年台上
      字第164號判例意旨參照），是民法第195條第1項之其他
      人格法益，自包含居住安寧之人格利益在內。查，原告主
      張因被告之11樓建物造成10樓原告建物之漏水，已影響原
      告之生活居住品質，造成日常生活不便品質，對原告居住
      權及居住安寧之人格法益侵害，故請求被告給付精神慰撫
      金35,840元等語，惟查，依民法第195條規定，對於其他
      人格法益之侵害以情節重大者為限，始得請求非財產上之
      損害（即精神慰撫金），而被告之11樓漏水僅導致原告之
      10樓房屋屋梁漏水等，是其情節尚屬輕微，未達情節重大
      之情狀，是原告請求被告給付精神慰撫金35,840元，尚屬
      無據，應予駁回。
六、從而，原告依民法第184條前段、第213條第1項、第2項、公
    寓大廈管理條第12條但書、民法第195條第1項，請求：(一)
    被告應給付原告修復費用7,000元及自起訴狀繕本送達之翌
    日起至清償日止，按年息百分之5計算之利息；(二)被告應
    給付原告精神慰撫金35,840元及自起訴狀繕本送達之翌日起
    至清償日止，按年息百分之5計算之利息，為無理由，應予
    駁回。原告之訴既經駁回，其假執行之聲請已失所附麗，應
    併予駁回。
七、本案事證已臻明確，兩造其餘攻擊防禦方法及所提證據，核
    與本件判決結果不生影響，爰不另一一論述，併予敘明。
八、據上論結：原告之訴為無理由，依民事訴訟法第78條，判決
    如主文。
中　　華　　民　　國　 110　　年　　11　　月　　24　　日
                      臺灣新北地方法院板橋簡易庭
                            法  官  呂安樂
以上為正本係照原本作成。
如不服本判決，應於送達後20日內，向本院提出上訴狀並表明上
訴理由，如於本判決宣示後送達前提起上訴者，應於判決送達後
20日內補提上訴理由書（須附繕本）。
中　　華　　民　　國　 110　　年　　11　　月　　24　　日
　　　　　　　　　　　書記官　陳佩瑩